臺灣新竹地方法院刑事判決　　　　　　　 95年度訴字第822號
公　訴　人　臺灣新竹地方法院檢察署檢察官
被　　　告　戊○○
選任辯護人　林思銘律師
被　　　告　己○○
　　　　　　丁○○
　　　　　　壬○○
共　　　同　徐國楨律師
選任辯護人
被　　　告　辛○○
指定辯護人　本院公設辯護人丙○○
上列被告等因強盜案件，經檢察官提起公訴（95年度偵字第5198
號），本院判決如下：
    主  文
戊○○成年人共同對少年、兒童意圖為自己不法之所有，結夥三
人以上攜帶兇器，於夜間侵入住宅，以強暴、脅迫至使不能抗拒
，而取他人之物，累犯，處有期徒刑拾年陸月。扣案之黑色頭套
陸頂、手套雙、塑膠束帶拾陸條、支票影本伍紙，均沒收。
己○○成年人共同對少年、兒童意圖為自己不法之所有，結夥三
人以上攜帶兇器，於夜間侵入住宅，以強暴、脅迫至使不能抗拒
，而取他人之物，處有期徒刑拾年陸月。扣案之黑色頭套陸頂、
手套雙、塑膠束帶拾陸條、支票影本伍紙，均沒收。
丁○○成年人共同對少年、兒童意圖為自己不法之所有，結夥三
人以上攜帶兇器，於夜間侵入住宅，以強暴、脅迫至使不能抗拒
，而取他人之物，處有期徒刑拾年。扣案之黑色頭套陸頂、手套
雙、塑膠束帶拾陸條、支票影本伍紙，均沒收。
辛○○成年人共同對少年、兒童意圖為自己不法之所有，結夥三
人以上攜帶兇器，於夜間侵入住宅，以強暴、脅迫至使不能抗拒
，而取他人之物，處有期徒刑拾年。扣案之黑色頭套陸頂、手套
雙、塑膠束帶拾陸條、支票影本伍紙，均沒收。
壬○○成年人共同對少年、兒童意圖為自己不法之所有，結夥三
人以上攜帶兇器，於夜間侵入住宅，以強暴、脅迫至使不能抗拒
，而取他人之物，處有期徒刑玖年陸月。扣案之黑色頭套陸頂、
手套雙、塑膠束帶拾陸條、支票影本伍紙，均沒收。
    事  實
一、戊○○前因妨害自由案件，經臺灣高等法院於民國92年8月1
    5日，以92年度上易字第1695號判決判處有期徒刑5月確定，
    並於94年5月18日執行完畢。
二、戊○○、己○○、丁○○、辛○○、壬○○5 人均為年滿20
    歲之成年人，戊○○與己○○共同基於意圖為自己不法所有
    之犯意聯絡，由戊○○提議欲洗劫強盜子○○位於新竹市○○○街47之1號1樓住處，並於95年7 月26日，由戊○○駕駛
    自用小客車搭載己○○，前往子○○上開住處查看地形，且
    約定由己○○負責尋找其他人共同參與本案並規劃如何分工
    。嗣於翌日即27日己○○先以討債名義電邀丁○○共同前往
    新竹市子○○住處要債，丁○○隨即應允並邀集彼時與其同
    在之辛○○與黃圳興（另案通緝）共同前往，並電告壬○○
    欲前往新竹討債，請其搭載丁○○等3 人共同前往，而此時
    戊○○亦電詢己○○是否找好幫手，迨於同日22時許，由戊○○駕駛自用小客車搭載己○○，壬○○亦駕駛不詳車牌號
    碼白牌自用小客車搭載丁○○、辛○○、黃圳興等3人，2輛
    車並先在桃園市○○路、永安路路口附近之愛傌仕護膚店會
    合後共同前往新竹，其後再於新竹市○○路、中華路路口之
    加油站會合，此際己○○將其所有事先準備之強盜工具2 袋
    （內共有類似改造手槍之金屬材質玩具槍3 把【未扣案，致
    無法送鑑定判斷是否具有殺傷力】、長約40公分之開山刀 1
    支、黑色頭套、手套、塑膠束帶等物），由戊○○駕駛之自
    用小客車內拿出放置於壬○○所駕駛之不詳車牌號碼白牌自
    用小客車後座上，再回到戊○○所駕駛之自用小客車上，之
    後即由戊○○、己○○在前領路，壬○○駕駛不詳車牌號碼
    白牌自用小客車搭載丁○○、辛○○、黃圳興等人跟隨在後
    ，嗣抵達子○○前揭住處附近繞行一圈後，己○○即下車坐
    入壬○○所駕駛之小客車內後座，告知丁○○、辛○○、黃
    圳興、壬○○每人之分工，及分配類似改造手槍之金屬材質
    玩具槍3把、開山刀1支、黑色頭套、手套、塑膠束帶等物，
    並由己○○持類似改造手槍之金屬材質玩具槍1 把、丁○○
    持開山刀1 支、辛○○與黃圳興亦各持類似改造手槍之金屬
    材質玩具槍1 把，且丁○○、辛○○與黃圳興均各持分得之
    黑色頭套1頂及手套1雙，另由壬○○負責開車在外接應（戊○○帶領己○○到場後即先行離開現場），斯時即同日23時
    30分許，丁○○、辛○○、壬○○與黃圳興均已知悉戊○○
    與己○○並非討債，而係欲至子○○位在新竹市○○○街47
    之1號1樓住處強盜，乃竟與戊○○、己○○共同基於意圖為
    自己不法所有之犯意聯絡，由壬○○駕駛不詳車牌號碼白牌
    自用小客車在外接應，而推由己○○按電鈴，持不相干之借
    據1份、支票影本5紙，佯稱欲與子○○討論債務事宜，誘使
    子○○開啟住處大門，而丁○○、辛○○、黃圳興3 人則均
    戴上頭套蒙面及戴上手套在樓梯間埋伏，迨子○○不疑有他
    而開啟大門時，己○○甫一進門即持類似改造手槍之金屬材
    質玩具槍1 把脅迫控制子○○，丁○○、辛○○、黃圳興亦
    蜂湧於夜間先後侵入子○○上開住宅客廳，旋由己○○、辛○○、黃圳興持客觀上足以對人生命、身體構成威脅，具有
    危險性可為兇器之類似改造手槍之金屬材質玩具槍各1 把、
    丁○○亦持己○○所有客觀上足以對人生命、身體構成威脅
    ，具有危險性可為兇器之開山刀1 支，喝令在場之子○○、
    庚○○、乙○○、甲○○、癸○○等人不許妄動，再以事前
    準備之塑膠束帶將子○○、庚○○、乙○○、甲○○、癸○○等人雙手捆綁，嗣丁○○再至子○○之子女房間檢視其他
    財物時吵醒子○○之女即少年ＡＯＯ（姓名詳卷，民國81年
    7月生）、兒童ＢＯＯ（姓名詳卷，民國84年8月生），乃將
    少年ＡＯＯ、兒童ＢＯＯ帶至客廳，亦以塑膠束帶捆綁少年
    ＡＯＯ、兒童ＢＯＯ之雙手，而以此強暴、脅迫之方式，至
    使子○○等7人均不能抗拒，而任由己○○、丁○○、辛○○與黃圳興搜括其等身上及置於麻將桌上之財物，嗣丁○○
    於子○○、庚○○夫婦2人主臥室房間內發現1只保險櫃，己○○復以類似改造手槍之金屬材質玩具槍1把脅迫庚○○，
    喝令庚○○入內開啟保險櫃後，亦強取置於其內之財物，合
    計共強取被害人等人如附表所示之物得手後，迅速由在外接
    應之壬○○搭載逃逸。嗣子○○等人掙脫後報警，經警扣得
    己○○所有供犯罪所用之塑膠束帶4條、支票影本5紙。事後
    戊○○分得現金新臺幣（下同）8,000元，己○○、丁○○
    、辛○○、壬○○每人則分得現金及變賣強盜所得之物各約
    40,000餘元。嗣因己○○所持之上開支票影本5紙遺留在現
    場，經採得其所殘留之指紋送往內政部警政署鑑驗比對確認
    為己○○之指紋後，於95年9月5日20時10分許，在桃園市○○路1119號1樓，經警強制拘提己○○到案，復於同日21時5
    分許，在己○○位於桃園縣桃園市○○路60號8樓之22住處
    ，扣得己○○所有供本案犯罪所用之黑色頭套6頂、手套3
    雙、塑膠束帶32條，又經警先後強制拘提戊○○、丁○○、
    辛○○、壬○○等人到案始悉上情。
三、案經子○○、庚○○、乙○○、甲○○、癸○○訴由新竹市
    警察局第一分局報告臺灣新竹地方法院檢察署檢察官偵查起
    訴。
    理  由
一、證據能力有無之判斷：
    本件認定事實所引用之本件卷內所有卷證資料（包含人證與
    文書證據、物證等證據），並無證據證明係公務員違背法定
    程序所取得；又卷內之各項文書證據，亦無刑事訴訟法第15
    9條之4第1款、第2款顯有不可信之情況，而不得作為證據之
    情形，或有刑事訴訟法第159條之4第3 款其他可信特別情況
    下所製作之文書，而得作為證據，則依刑事訴訟法第159 條
    至第159條之5規定，本件認定事實所引用之本件卷證所有證
    據，均認有證據能力，先予敘明。
二、認定犯罪事實所憑之證據及認定之理由：
(一)、訊據被告己○○除辯稱：強盜所用之工具係被告戊○○所提
    供云云；被告壬○○除辯稱：我是受僱被告丁○○開車戴他
    們去，車上他們只有告訴我說他們要去討債而已，我不知道
    他們要去強盜云云外，其2 人與共同被告戊○○、丁○○、
    辛○○3 人，對於上揭被告戊○○提議欲強盜被害人子○○
    位於新竹市○○○街47之1號1樓住處，並於95年7 月26日，
    由被告戊○○駕駛自用小客車搭載被告己○○，前往被害人
    子○○上開住處查看地形，且約定由被告己○○先以討債名
    義邀集被告丁○○、辛○○、共犯黃圳興等人共同前往，並
    由被告丁○○電告被告壬○○欲前往新竹討債，請其搭載被
    告丁○○等3 人共同前往，迨於同日22時許，由被告戊○○
    駕駛自用小客車搭載被告己○○，被告壬○○亦駕駛不詳車
    牌號碼白牌自用小客車搭載被告丁○○、辛○○、共犯黃圳
    興等3人，2輛車並先在桃園市○○路、永安路路口附近之愛
    傌仕護膚店會合後共同前往新竹，其後再於新竹市○○路、
    中華路路口之加油站會合，此際被告己○○將事先準備之強
    盜工具2袋（內共有類似改造手槍之金屬材質玩具槍3把【未
    扣案，致無法送鑑定判斷是否具有殺傷力】、長約40公分之
    開山刀1 支、黑色頭套、手套、塑膠束帶等物），由被告戊○○駕駛之自用小客車內拿出放置於被告壬○○所駕駛之不
    詳車牌號碼白牌自用小客車後座上，再回到被告戊○○所駕
    駛之自用小客車上，之後即由被告戊○○、己○○在前領路
    ，被告壬○○駕駛不詳車牌號碼白牌自用小客車搭載被告丁○○、辛○○、共犯黃圳興等人跟隨在後，嗣抵達被害人子
    ○○前揭住處附近繞行一圈後，被告己○○即下車坐入被告
    壬○○所駕駛之小客車內後座，告知被告丁○○、辛○○、
    共犯黃圳興、被告壬○○每人之分工，及分配類似改造手槍
    之金屬材質玩具槍3把、開山刀1支、黑色頭套、手套、塑膠
    束帶等物，並由被告己○○持類似改造手槍之金屬材質玩具
    槍1把、被告丁○○持開山刀1支、被告辛○○與共犯黃圳興
    亦各持類似改造手槍之金屬材質玩具槍1 把，且被告丁○○
    、辛○○與共犯黃圳興均各持分得之黑色頭套1頂及手套1雙
    ，即推由被告己○○按電鈴，持不相干之借據1 份、支票影
    本5 紙，佯稱欲與被害人子○○討論債務事宜，誘使被害人
    子○○開啟住處大門，而被告丁○○、辛○○、共犯黃圳興
    3 人則均戴上頭套蒙面及戴上手套在樓梯間埋伏，迨被害人
    子○○不疑有他而開啟大門時，被告己○○甫一進門即持類
    似改造手槍之金屬材質玩具槍1 把脅迫控制被害人子○○，
    被告丁○○、辛○○、共犯黃圳興亦蜂湧於夜間先後侵入被
    害人子○○上開住宅客廳，旋由被告己○○、辛○○、共犯
    黃圳興持客觀上足以對人生命、身體構成威脅，具有危險性
    可為兇器之類似改造手槍之金屬材質玩具槍各1 把、被告丁○○亦持被告己○○所有客觀上足以對人生命、身體構成威
    脅，具有危險性可為兇器之開山刀1 支，喝令在場之被害人
    子○○、庚○○、乙○○、甲○○、癸○○等人不許妄動，
    再以事前準備之塑膠束帶將被害人子○○、庚○○、乙○○
    、甲○○、癸○○等人雙手捆綁，嗣被告丁○○再至被害人
    子○○之子女房間檢視其他財物時吵醒被害人子○○之女即
    少年ＡＯＯ、兒童ＢＯＯ，乃將少年ＡＯＯ、兒童ＢＯＯ帶
    至客廳，亦以塑膠束帶捆綁少年ＡＯＯ、兒童ＢＯＯ之雙手
    ，而以此強暴、脅迫之方式，至使被害人子○○等7人均不
    能抗拒，而任由被告己○○、丁○○、辛○○與共犯黃圳興
    搜括其等身上及置於麻將桌上之財物，嗣被告丁○○於被害
    人子○○、庚○○夫婦2人主臥室房間內發現1只保險櫃，被
    告己○○復以類似改造手槍之金屬材質玩具槍1把脅迫被害
    人庚○○，喝令被害人庚○○入內開啟保險櫃後，亦強取置
    於其內之財物，合計共強取被害人等人如附表所示之物得手
    後，迅速由在外接應之被告壬○○搭載逃逸等情，分別於本
    院準備程序及審理時坦承不諱，並以證人身分相互證述屬實
    ，核其等前後所述尚無歧異，且與被害人子○○於偵查及本
    院審理時、被害人庚○○、甲○○、癸○○於偵查中指訴大
    致相吻合（本院卷第138頁至第142頁、95年度偵字第5198號
    偵卷 (二)第23頁至第24頁、第105頁至第107頁、第109頁至
    第111頁、第113頁至第115頁），並有監視錄影器翻拍照片
    50 幀、支票影本5紙、內政部警政署刑事警察局95年8月23
    日刑紋字第0950 126037號函暨鑑驗書、新竹市警察局95年8
    月17 日指紋鑑驗報告書、贓物認領保管單、通訊監察錄音
    帶及譯文1冊等件附卷可稽（95年度偵字第5198號偵卷 (一)
    第137 頁至第153頁、第183頁至第187頁、第188頁至第189
    頁、95 年度偵字第5198號偵卷 (二)第25頁），且有黑色頭
    套6頂、手套3雙、塑膠束帶36條、支票影本5紙扣案足資佐
    證，足認被告己○○、丁○○、辛○○與共犯黃圳興確有於
    95年7月27日至被害人子○○位於新竹市○○○街47之1號1
    樓住處強盜，且本案係被告戊○○提議本件強盜行為，並於
    同年月26 日與被告己○○先行前往查看地形，而於強盜行
    為當日搭載被告己○○前往；另被告壬○○則於搭載被告丁○○、辛○○與共犯黃圳興前往後，在外等候其等強盜行為
    結束後搭載被告己○○、丁○○、辛○○與共犯黃圳興離去
    之事實，應均可認定。
(二)、至本件被告強盜所用之兇器、工具究係何人所有部分：
１、被告丁○○稱：「（上記這些作案工具分別是由何人準備？
    ）是阿民拿一包黑色的提袋從文董的車拿下來發給我們使用
    的」、「（何時知道不是討債而是強盜？）到被害人家門口
    前，還沒有進去，被告己○○從被告戊○○車上將頭套、手
    套、刀槍拿下來分給我們，我才知道要去強盜，先前被告己○○說要去討債，對方會對他不利，沒有辦法離開現場，才
    找我們去」、「（槍枝、頭套等物品是誰準備的？）是被告
    己○○拿給我的，但是應該是被告戊○○交給被告己○○的
    」等語（95年度偵字第5198號偵卷(一)第29頁、95年度聲羈字
    第193 號卷第12頁、本院卷第27頁）；被告辛○○供稱：「
    （何人給你的？）被告己○○，據我所知是被告戊○○交給
    他，他再交給我們的」、「（進去時有無攜帶工具？）有，
    進去前，被告丁○○帶1把刀，另3支槍枝是被告戊○○拿給
    被告己○○，被告己○○再拿給我」、「（槍枝、頭套等物
    品是誰準備的？）是被告己○○拿給我的，但是應該是被告
    戊○○交給被告己○○的」等語（95年度偵字第5198號偵卷
    (二)第49頁、本院卷第27頁），足認被告丁○○、辛○○僅知
    本案強盜所用之兇器係被告己○○自被告戊○○所駕駛之自
    用小客車上取下，且猜測係由被告戊○○轉交於被告己○○
    ，再交給其餘被告丁○○等人，惟被告戊○○與被告己○○
    既共乘1 車，且被告丁○○、辛○○之猜測亦乏其他佐證，
    故尚難僅以被告丁○○與被告辛○○猜測之詞即遽認本案強
    盜所用之兇器係被告戊○○所有。
２、至被告己○○則供稱：「（你們做案當天所使用之手槍3 支
    為何人所有？如何取得？）我用的那支手槍是文董拿給我的
    ，另外2支是我叫他們自己準備的，被告辛○○拿1支、被告
    阿興拿1 支，是他們所有，刀子也是被告丁○○自己帶來的
    」、「（束帶、頭套等上記查扣之物，是否為做案當天所用
    之工具？）是」、「（這些東西是誰準備的？）是被告丁○○準備的」、「（其他做案工具手套、頭套、開山刀、塑膠
    繩等何人準備的？）被告丁○○準備的」等語（95年度偵字
    第5198號偵卷(一)第14頁至第15頁、95年度聲羈字第193 號卷
    第10頁），惟被告丁○○係受被告己○○之邀約始一同前來
    新竹，且原以為係幫他人催討債務，直至抵達被害人子○○
    上開住處附近後，被告己○○下車坐入被告壬○○所駕駛之
    小客車內後座告知每人強盜時之分工，及分配類似改造手槍
    之金屬材質玩具槍3把、開山刀1支、黑色頭套、手套、塑膠
    束帶等物時始知被告戊○○與被告己○○係要強盜被害人子
    ○○，則其去新竹之前之認知既係「催討債務」，則顯不可
    能、亦無必要事先準備本案強盜所用之兇器、工具，故被告
    己○○此部分辯解當無可採。至被告己○○事後改口稱本案
    強盜所用之兇器係被告戊○○所有云云，惟觀之參與本件強
    盜案件之人，雖係由被告戊○○提供目標被害人子○○，並
    由其帶領被告己○○前往查看地形，惟其他參與之人被告丁○○係因被告己○○之邀集始共同前往，而被告辛○○、壬○○亦均係因被告丁○○之故始共同參與本案，足認被告戊○○僅係提供作案目標被害人子○○，其後均由被告己○○
    負責策劃強盜分工細節，參以被告等人用以犯本件強盜案件
    所用之黑色頭套6頂、塑膠束帶32條、手套3雙等物，均係於
    被告己○○住處查獲，亦有內政部警政署刑事警察局扣押物
    品目錄表乙紙在卷可稽（95年度偵字第5198號偵卷(一)第65頁
    ），如本件被告強盜所用之兇器、工具確係被告戊○○所有
    ，則本件被告等人強盜犯行既遂後，理應將該等工具返還予
    被告戊○○，何以被告己○○反其道而行將該等強盜所用之
    工具自行留下，而增加被查緝之風險，此在在與常情不符，
    足認本件被告等強盜所用之兇器、工具確係被告己○○所有
    。
(三)、另被告壬○○、戊○○是否為共同正犯部分：
    被告己○○供稱：「（你們進入屋內後如何開始行搶？）我
    們在車上就分配好進入屋內每個人的動作，我先讓屋主開門
    ，他們3 個進去後用槍和刀子控制屋內的人，就用束帶把屋
    內3男2女的手綁住，我、辛○○及阿興3 人拿槍，被告丁○○拿刀，進去有叫他們不要動，被告辛○○、丁○○及共犯
    阿興3 人下手綁他們，之後就搜括他們身上的財物，後來被
    告丁○○發現房間內裡面還有保險櫃，我就進去房間裡面看
    ，隨後叫屋主的老婆去開，我把保險櫃裡面的手錶、鑽戒及
    翡翠拿走」、「（當時做案時你們都知道要強盜？）我們 6
    個人在進入前都知道去強盜財物，不是去討債（當時我、被
    告辛○○、丁○○、共犯黃圳興（黃炯耀）進去作案時被告
    戊○○開車停在外面，被告壬○○開車也停在外面接應我們
    等我們出來」等語（95年度偵字第5198號偵卷(一)第13頁至第
    14 頁、95年度聲羈字第193號卷第10頁），而被告壬○○亦
    自承：「（你於95年7 月27日23時30分與何人前往新竹市○
    區○○○街47之1號1樓持槍械及刀械侵入屋內強盜財物？）
    我與被告丁○○、辛○○、己○○、共犯黃炯耀（綽號阿興
    ）及一名己○○之友人（不知其姓名及綽號）等共6 人共同
    於95年7 月27日23時30分前往新竹市○區○○○街47之1號1
    樓持槍械及刀械侵入屋內強盜財物」、「（你與被告丁○○
    、辛○○、己○○、共犯黃炯耀（綽號阿興）等人如何分工
    ？）當時分工是由我駕駛自小客車載被告丁○○、辛○○、
    己○○、共犯黃炯耀（綽號阿興）等人前往新竹市○區○○○街47之1 號搶劫一個賭場，其他的細節分工都是丁○○、
    辛○○、己○○、黃炯耀他們四個人討論，詳細內容我不清
    楚」、「（你與被告丁○○、辛○○、己○○、共犯黃炯耀
    （綽號阿興）等人共同於95年7 月27日23時30分前往新竹市
    北區○○○街47之1號1樓侵入屋內強盜財物時，有無攜帶任
    何武器？）我當時在桃園前往新竹的路程時，車上我就有看
    到被告丁○○有拿一支手槍及一支刀子，在到達現場時他們
    有帶下車到新竹市○區○○○街47之1號1樓侵入屋內強盜財
    物」等語（95年度偵字第5198號偵卷(一)第53頁第54頁），而
    除被告戊○○外之其餘5 人，既係在被告壬○○所駕駛之小
    客車分配工具及討論分工，顯然在該狹小之空間內，被告壬○○不可能不知情，參以事後被告壬○○確實於被告己○○
    等人犯案後接應其等離去，且分得強盜所得約45,000元（含
    車資3,000 元），足認被告壬○○確實知情其餘被告係欲強
    盜被害人子○○財物，且參與了接應之犯罪構成要件行為，
    是被告壬○○亦為本件強盜案件之共同正犯，亦足認定。至
    被告丁○○配合被告壬○○供稱，被告壬○○原只願意收下
    車資3,000 元，是被告丁○○以還債之名義，要求其收下其
    餘42,000元部分，惟查，被告丁○○與被告壬○○之間，是
    否確有債權債務關係，並未提出任何資料以供本院審酌，是
    其2 人間是否確有借貸關係存在，已堪置疑，參以被告丁○○自承因缺錢花用始參與本件強盜犯行，而其又已分得40,0
    00餘元，如加計被告壬○○所得之42,000元，則其1 人獨得
    80,000餘元，顯與其他人所得分配不合，且被告丁○○既缺
    錢花用，本案強盜所得亦僅40,000餘元，顯不應該有多餘的
    錢可還給被告壬○○，足認被告丁○○此部分係迴護被告壬○○之詞，而不足採信。再本案原係被告戊○○提議，並於
    案發前一日先行帶領被告己○○至現場勘察地形，案發當日
    又搭載被告己○○並導引被告壬○○搭載被告丁○○等人至
    案發現場即被害人子○○住處門口，顯然亦已參與犯罪構成
    要件之行為，亦為共同正犯無疑。
(四)、綜上，本件事證明確，被告5人與共犯黃圳興結夥3人以上攜
    帶兇器，於夜間侵入住宅之加重強盜犯行堪以認定，均應依
    法論科。
三、論罪：
(一)、按刑法第321條第1項第3 款之攜帶兇器竊盜罪，係以行為人
    攜帶兇器竊盜為其加重條件。此所謂兇器，其種類並無限制
    ，凡客觀上足對人之生命、身體、安全構成威脅，具有危險
    性之兇器均屬之（最高法院79年度台上字第5253號判例要旨
    可資參照）。經查，未扣案之類似改造手槍之金屬材質玩具
    槍3支、開山刀1支，均係金屬材質之工具，質地堅硬，若持
    以行兇，依一般社會觀念，足以使人之身體、生命產生危險
    ，自堪認為兇器。核被告5 人與共犯黃圳興共同意圖為自己
    不法之所有，結夥3 人以上攜帶兇器，於夜間侵入住宅，以
    強暴、脅迫至使被害人不能抗拒，而強取被害人之財物，所
    為均係犯刑法第330條第1項之之加重強盜罪。
(二)、次按，刑法及刑法施行法業於95年7月1日修正施行，而被告
    行為時已在前揭修法施行之後，故本案應無新舊法比較之問
    題，應逕依修正後之規定予以論處，合先敘明。被告5 人與
    共犯黃圳興間彼此具有犯意聯絡及行為分擔，應依刑法第28
    條之規定，論以共同正犯。又被告5 人乃同時對被害人子○○、庚○○、乙○○、甲○○、癸○○、少年ＡＯＯ、兒童
    ＢＯＯ加重強盜犯行，係以一行為同時觸犯七相同罪名，應
    均依刑法第55條想像競合犯之規定各從一重處斷。
(三)、兒童及少年福利法第70條第1 項規定：「成年人教唆、幫助
    或利用兒童及少年犯罪或與之共同實施犯罪或故意對其犯罪
    者，加重其刑至2分之1。但各該罪就被害人係兒童及少年已
    定有特別處罰規定者，不在此限」，而本件被害人ＡＯＯ，
    81年7月生，為未滿18歲之少年；被害人ＢＯＯ，84年8月生
    ，為未滿12歲之兒童，業據被害人子○○供述在卷，並有戶
    口名簿影本1紙在卷可稽，而被告5人均係成年人，亦均有其
    等年籍資料在卷可查，被告5人對少年ＡＯＯ、兒童ＢＯＯ
    為強盜行為，應均依兒童及少年福利法第70條第1項前段加
    重其刑。
(四)、被告戊○○前因妨害自由案件，經臺灣高等法院於92年8月1
    5日，以92年度上易字第1695號判決判處有期徒刑5月確定，
    並於94年5 月18日執行完畢，有臺灣新竹地方法院檢察署刑
    案資料查註紀錄表及臺灣高等法院被告前案紀錄表各1 份附
    卷可佐，茲於執行完畢後5 年以內故意再犯本件有期徒刑以
    上之加重強盜罪，應論以累犯，並依法遞加重其刑。
四、科刑：
    爰審酌被告5 人正值盛年，理應奮發向上，竟不思循正途獲
    得財物，結夥3 人以上攜帶兇器，於夜間侵入住宅強盜之手
    段，對他人生命、身體安全、財產危害非輕，參以其犯罪動
    機僅因缺錢花用、目的，對被害人所生侵害及社會治安之危
    害甚鉅，持類似改造手槍之金屬材質玩具槍脅迫，並捆綁被
    害人造成被害人心裡莫大恐懼，尤有甚者，被告5 人對在場
    之少年及兒童亦加以捆綁，惡性顯然重大，並審酌其犯罪所
    得財物甚多，犯罪後被告戊○○於本院審理時、被告己○○
    、丁○○、辛○○於本院準備程序中坦承犯行，態度尚見悔
    意；被告壬○○否認犯行，態度非佳等一切情狀，分別量處
    如主文所示之刑。扣案之黑色頭套6頂、手套3雙、塑膠束帶
    36條、支票影本5 紙，均為被告己○○所有且供其與被告戊○○、丁○○、辛○○、壬○○及共犯黃圳興共犯本件加重
    強盜犯行所用之物，應依刑法第38條第1項第2款之規定宣告
    沒收之。至被告5 人及共犯黃圳興所持用之類似改造手槍之
    金屬材質玩具槍3支、開山刀1支，均未據扣案，另查無其他
    積極證據足認尚存在，為避免日後執行沒收之困難，爰不併
    予宣告沒收；再被告己○○所有之GUCCI牌背包、門號00000
    00000 號行動電話1支、被告丁○○做案所穿之迷彩褲1條、
    所使用門號0000000000號、0000000000號、0000000000號行
    動電話各1 支，尚難認定係供犯本件強盜罪所用之物，亦均
    不併予宣告沒收，附此敘明。
五、據上論斷，應依刑事訴訟法第299條第1項前段，刑法第28條
    、第330條第1項、第55條、第47條第1項、第38條第1項第 2
    款，兒童及少年福利法第70條第1項，判決如主文。
本案經檢察官鄒茂瑜到庭執行職務。
中　　華　　民　　國　　96　　年　　1 　　月　　12　　日
                  刑事第三庭審判長法　官  汪銘欽
　                                法  官  林惠君
                                  法  官  楊數盈
以上正本證明與原本無異。
如不服本判決，應於送達後10日內向本院提出上訴狀。
                                  書記官  謝國聖
中　　華　　民　　國　　96　　年　　1 　　月　　12　　日
附錄本案論罪科刑法條全文
刑法第330條第1項
犯強盜罪而有第321條第1項各款情形之一者，處7年以上有期徒
刑。
附表：
┌──┬────┬──────┬──────┬────┐
│編號│物品名稱│廠牌型號式樣│價值        │所有人  │
├──┼────┼──────┼──────┼────┤
│ 01 │鑽戒    │1.2克拉     │150,000元   │庚○○  │
├──┼────┼──────┼──────┼────┤
│ 02 │支票    │寶華銀行    │600,000元   │子○○  │
│    │        │DB0000000   │            │        │
├──┼────┼──────┼──────┼────┤
│ 03 │支票    │寶華銀行    │500,000元   │子○○  │
│    │        │DB0000000   │            │        │
├──┼────┼──────┼──────┼────┤
│ 04 │手錶    │勞力士1601黑│20,000元    │子○○  │
│    │        │面          │            │        │
├──┼────┼──────┼──────┼────┤
│ 05 │手錶    │勞力士      │280,000元   │子○○  │
│    │        │00197ROMA   │            │        │
├──┼────┼──────┼──────┼────┤
│ 06 │手錶    │卡帝亞      │20,000元    │子○○  │
│    │        │000000000PL │            │        │
├──┼────┼──────┼──────┼────┤
│ 07 │手錶    │卡帝亞      │180,000元   │子○○  │
│    │        │NO0138MG    │            │        │
│    │        │2496C       │            │        │
│    │        │            │            │        │
├──┼────┼──────┼──────┼────┤
│ 08 │現金    │6,000元至   │60,000元至7,│子○○  │
│    │        │7,000 元    │000元       │        │
├──┼────┼──────┼──────┼────┤
│ 09 │手機    │SAMSUNG D528│15,000元    │子○○  │
│    │        │0000000000  │            │        │
├──┼────┼──────┼──────┼────┤
│ 10 │手機    │MOTOROLA V3 │7,000元     │庚○○  │
│    │        │0000000000  │            │        │
├──┼────┼──────┼──────┼────┤
│ 11 │存摺    │日盛銀行    │            │子○○  │
├──┼────┼──────┼──────┼────┤
│ 12 │存摺    │新竹三信    │            │子○○  │
├──┼────┼──────┼──────┼────┤
│ 13 │存摺    │玉山銀行    │            │庚○○  │
├──┼────┼──────┼──────┼────┤
│ 14 │存摺    │國泰世華銀行│            │庚○○  │
├──┼────┼──────┼──────┼────┤
│ 15 │信用卡  │富邦銀行    │            │庚○○  │
├──┼────┼──────┼──────┼────┤
│ 16 │信用卡  │中國信託    │            │庚○○  │
├──┼────┼──────┼──────┼────┤
│ 17 │身分證  │庚○○      │            │庚○○  │
├──┼────┼──────┼──────┼────┤
│ 18 │身分證  │蔡均平      │            │蔡均平  │
├──┼────┼──────┼──────┼────┤
│ 19 │健保卡  │庚○○      │            │庚○○  │
├──┼────┼──────┼──────┼────┤
│ 20 │現金    │8,000元     │8,000元     │甲○○  │
├──┼────┼──────┼──────┼────┤
│ 21 │現金    │23,000元    │23,000元    │乙○○  │
├──┼────┼──────┼──────┼────┤
│ 22 │手機    │NOKIA 8800  │30,000元    │乙○○  │
│    │        │0000000000  │            │        │
├──┼────┼──────┼──────┼────┤
│ 23 │手機    │SONY P900I  │3,000元     │乙○○  │
│    │        │0000000000  │            │        │
├──┼────┼──────┼──────┼────┤
│ 24 │手提包  │LV          │            │子○○  │
├──┼────┼──────┼──────┼────┤
│ 25 │印章    │            │            │子○○  │
├──┼────┼──────┼──────┼────┤
│ 26 │手提包  │LV          │            │癸○○  │
├──┼────┼──────┼──────┼────┤
│ 27 │鑽石尾戒│            │25,000元    │甲○○  │
├──┼────┼──────┼──────┼────┤
│ 28 │現金    │            │17,000元    │癸○○  │
├──┼────┼──────┼──────┼────┤
│ 29 │手機    │BenQ        │            │癸○○  │
│    │        │0000000000  │            │        │
├──┼────┼──────┼──────┼────┤
│ 30 │玉墜    │            │            │庚○○  │
├──┼────┼──────┼──────┼────┤
│ 31 │金飾    │            │            │庚○○之│
│    │        │            │            │子      │
├──┼────┼──────┼──────┼────┤
│ 32 │手錶    │不詳        │            │乙○○  │
└──┴────┴──────┴──────┴────┘
